臺灣高雄地方法院刑事判決
                                        109年度自字第9號
自  訴  人  張培敏  (年籍資料、地址詳卷)
自訴代理人  顏萬文律師
被      告  劉翠香

                    住○○市○○區○○○路00號（即高雄○○○○○○○○）

指定辯護人  本院公設辯護人黃秋葉
上列被告因傷害案件，經自訴人提起自訴，本院判決如下：
    主  文
丙○○無罪。
    理  由
壹、程序部分：
    刑事訴訟法第323條第1項前段規定：「同一案件經檢察官依
    第228條規定開始偵查者，不得再行自訴」。所謂開始偵查
    ，除由檢察官自行實施之偵查行為外，尚包括依第228條第2
    項由檢察官限期命檢察事務官或司法警察官、司法警察調查
    犯罪情形及蒐集證據在內，但其他司法警察官或司法警察之
    調查則不與焉。查本件自訴人乙○○曾於民國109年4月19日至
    高雄市政府警察局新興分局中山路派出所報案，經該分局於
    109年5月22日發文將本件移請臺灣高雄地方檢察署(下稱高
    雄地檢署)偵辦，高雄地檢署嗣於109年6月1日分案等節，有
    報案三聯單、刑事案件報告書及其上收文及分案戳章等件在
    卷可按(偵卷第3-5、48頁)；自訴人向本院提出本件自訴，
    自訴狀上收文章之日期則為109年5月12日乙情，亦有本件刑
    事自訴狀在卷可參(本院卷一第7頁)。依上開說明，因自訴
    人至派出所報案，僅為司法警察官或司法警察調查之性質，
    要非檢察官自行實施之偵查行為或命司法警察等人員調查犯
    罪及蒐集證據之情形，不符上開條文所規定之「開始偵查」
    要件。而本件自訴日期早於高雄市政府警察局新興分局移請
    高雄地檢署偵辦及高雄地檢署分案時間，斯時檢察官尚未開
    始實施偵查，嗣經檢察官發現自訴在先而將全案簽結並移送
    本院審理，亦有高雄地檢署109年度偵字第11250號偵查卷宗
    全卷可佐，故本件核無「檢察官依第228條規定開始偵查者
    ，不得再行自訴」之情形，應認本件自訴程序合法，先予敘
    明。
貳、實體部分：　　
一、自訴意旨略以：被告丙○○係址設高雄市○○區○○○路000號2樓
    之「SISKA卡拉OK店」之負責人，並僱請自訴人乙○○擔任櫃
    檯人員。於109年4月18日23時，自訴人進入店內交班看顧櫃
    台時，雖曾從身上拿出10張百元鈔兌換櫃檯抽屜內之1張千
    元鈔，以供找錢給顧客使用，但之後並無從抽屜拿錢，竟遭
    被告無故懷疑竊取櫃檯抽屜內之現金新臺幣(下同)21,000元
    。被告於翌(19)日凌晨1時40分許，找來同案被告甲○○(通緝
    中，待緝獲後，由本院另行審結)至店內，表示要處理抽屜
    遺失21,000元之事情。甲○○到店後，即先叫自訴人及被告均
    至同址3樓，當場要求自訴人翻出全部口袋檢查，見自訴人
    身上並無上開21,000元後，即再叫自訴人、被告等人一起到
    同址2樓觀看店內監視器，見監視器畫面亦未錄到自訴人偷
    竊之畫面，詎料甲○○竟不分青紅皂白地對自訴人為甩巴掌、
    拳打腳踢、抓頭髮等行為，致自訴人受有鼻骨骨折、鼻樑擦
    傷、左眼眶瘀青挫傷、頭部外傷、胸部鈍傷、胸骨骨折、眼
    球挫傷、左眼鈍傷併疑外傷性視神經病變(下合稱本案傷勢)
    ，矯正視力為0.08，呈現情緒焦慮、恐慌、失眠等症狀，並
    因此造成左眼視力受到嚴重減損，而達到嚴重減損一目視能
    之重傷害結果。嗣甲○○更揚言今天要讓自訴人走不出店門，
    並持一空玻璃酒瓶欲砸向自訴人，幸遭一在場印尼籍人擋住
    ，自訴人方免於遭砸傷。因認被告與同案被告甲○○共犯刑法
    第277條第2項後段之傷害致重傷罪嫌等語。
二、按犯罪事實應依證據認定之，無證據不得認定犯罪事實；檢
    察官就被告犯罪事實，應負舉證責任，並指出證明之方法；
    倘其所提出之證據，不足為被告有罪之積極證明，或其指出
    證明之方法，無法說服法院以形成被告有罪之心證者，應貫
    徹無罪推定原則，諭知無罪之判決，刑事訴訟法第154條第2
    項、第161條第1項、第301條第1項、刑事妥速審判法第6條
    分別定有明文，上述檢察官舉證責任及證據裁判原則之規定
    ，於自訴程序同有適用，並應由自訴人負舉證責任。是如自
    訴人未能舉出相當證據或證據不足以證明被告犯罪時，自不
    能以推測或擬制之方法，以為裁判之基礎。
三、自訴意旨認被告涉有上開共同傷害致重傷罪嫌，無非係以自
    訴人乙○○於警詢中之指訴、報案三聯單、高雄市立大同醫院
    診斷證明書、長庚醫療財團法人高雄長庚紀念醫院診斷證明
    書、高雄市立凱旋醫院診斷證明書、高雄榮民總醫院診斷證
    明書、高雄市立聯合醫院診斷證明書、自訴人受傷就醫及在
    「SISKA卡拉OK店」內遭毆留下血跡之照片數張，及自訴人
    母親、姑姑與被告間之對話錄音光碟及譯文等件為其主要論
    據。
四、訊據被告固坦承其係「SISKA卡拉OK店」之負責人，自訴人
    係因同案被告甲○○之引薦，而於店內打工，工作內容包含櫃
    檯收銀。案發當日被告因認櫃檯營收有短缺，懷疑係遭自訴
    人竊取，故與甲○○及被告兒子等人調閱監視器畫面觀看及質
    問自訴人口袋內金錢從何而來，及自訴人於當日之後確受有
    本案傷勢等事實，惟堅詞否認有何共同傷害致重傷之犯行，
    辯稱：我沒有叫甲○○打自訴人。當時店內的收入有出入，甲○○有叫自訴人到外面談事情，以免尷尬，我就繼續忙自己的
    事情。我不知道自訴人為什麼會受傷，因為那天是周六，店
    內人很多，我沒有注意到等語（警卷第38頁，本院卷一第20
    4-205頁，本院卷二第118頁）。經查：
(一)被告上開不爭執之事實，業據其於警詢及本院審理時均供承
    在卷(警卷第38-39頁，本院卷一第205頁)，並經同案被告甲○○於警詢及本院準備程序中陳述明確(警卷第3頁，本院卷一
    第204-205頁)，核與證人即自訴人於警詢及本院審理中具結
    證述之情節，及證人即在場顧客丁○○於審理中具結證述之情
    節大致相符(警卷第29-30頁，本院卷一第55-56、463-484頁
    ，本院卷二第145-158頁)；又自訴人於案發當日，即因傷旋
    即前往醫院急診治療，並陸續診斷出如自訴意旨所載之傷勢
    等情，有高雄市立大同醫院急診科診斷證明書（偵卷第49、
    50頁），高雄長庚紀念醫院急診外科診斷證明書(偵卷第51
    頁)、高雄長庚紀念醫院兒童整形外科診斷證明書(偵卷第52
    頁)、高雄長庚紀念醫院眼科診斷證明書 (偵卷第53頁)、高
    雄榮民總醫院眼科診斷證明書 (本院卷一第123頁)、高雄市
    立聯合醫院眼科診斷證明書（本院卷二第27頁），及卷附之
    自訴人就醫傷勢照片等件附卷可佐(本院卷第27-31、35頁)
    ，復據自訴人於警詢及本院審理中證述明確。是自訴人當日
    係至「SISKA卡拉OK店」上班，擔任看顧櫃檯之工作，嗣被
    告因認櫃檯金錢有短缺，懷疑係遭自訴人所竊取，而與甲○○
    一同調閱監視器影帶，及質問自訴人有無偷竊之事；又自訴
    人於同日受有本案傷勢(其中左眼鈍挫傷部分，後續經診斷
    受有「左眼疑似創傷性視神經病變」)等事實，固堪予認定
    。      
(二)同案被告甲○○單獨毆打自訴人成傷：
　  就自訴人何以受傷乙節，被告雖辯稱：我不知道為什麼自訴
    人會受傷等語(本院卷一第205頁)；同案被告甲○○則辯稱：
    我播放監視器給自訴人看，他看了之後就要往樓下離開，自
    己在樓梯間不慎跌倒，我並沒有毆打他云云(警卷第3頁，本
    院卷一第204-205頁)。然據自訴人指稱：我於109年4月19日
    2時30分許於店內2樓櫃檯遭甲○○毆打，甲○○對我賞巴掌並用
    腳踹我的胸口。我的鼻樑、左眼以及前胸遭到他毆打。都是
    甲○○打我的，被告並沒有動手等語明確(警卷第29-30頁，本
    院卷一第55頁)。而自訴人因傷旋於109年4月19日3時10分，
    即至高雄市立大同醫院急診治療，經診斷受有「鼻骨骨折、
    鼻樑擦傷、左眼眶瘀青挫傷、頭部外傷、前胸挫傷」等傷害
    ，有高雄市立大同醫院所開立之診斷證明書存卷可憑(偵卷
    第49頁)，並有自訴人所提出同日所攝之傷勢照片可佐(本院
    卷一第27-31、35頁)，其中可見自訴人臉部確有斑斑傷痕、
    左眼眶則有明顯瘀傷。自訴人就醫時間距其所指述遭毆打之
    時間僅間隔不到1小時，時間甚為密接，所呈傷勢及部位又
    與自訴人所稱「鼻樑、左眼以及前胸遭毆打」乙情相符，而
    與甲○○所辯稱：「自訴人自己不慎在樓梯間跌倒」，衡情傷
    勢應會集中於傷者之四肢、背部等位置有悖。何況證人即在
    場顧客丁○○於審理中已明確證稱：我沒有看到自訴人在樓梯
    間跌倒，她在樓梯一邊走的時候，就一直抱著頭走(以右手
    扶著左邊頭部)，我看到她這裡(指向右眼角處)好像有流血
    等語(本院卷一第468-469頁)，已證稱自訴人係「走」下樓
    ，並未在樓梯間跌倒，且在自訴人走下樓之前，已有受傷流
    血之情況，益見甲○○辯稱：係自訴人於樓梯間跌倒受傷云云
    ，並非實情；又證人丁○○另證稱：當時有客人說「妹妹」(
    即自訴人)被「哥哥」(即甲○○)打，我趕快出去看，看到「
    妹妹」摸著頭走下去等語(本院卷一第476頁)，是案發當時
    現場確有傳來自訴人遭甲○○毆打之消息；再參以同案被告甲○○與被告於案發時係男女朋友關係乙節，業據甲○○及被告於
    警詢及審理中分別陳述在卷(警卷第3頁，本院卷二第170頁)
    ，其等2人因認自訴人竊取店內櫃檯現金而調監視器畫面予
    以質問，惟自訴人堅詞否認之情境，氣氛已難認和平，甲○○
    於盛怒之下，為替被告解決此事，是有出手毆打自訴人之高
    度可能。綜合上開各情，足認自訴人指稱：係遭甲○○出手毆
    打致傷乙事屬實，同案被告甲○○辯稱：是自訴人自己下樓時
    在樓梯間跌倒云云，與上述證人所述及經驗法則不符，不足
    採信。而被告身為該店負責人，且從調閱店內監視器畫面、
    據以質問自訴人有無竊取店內現金，直至自訴人受傷之過程
    ，既始終在場，卻供稱：不知道為什麼自訴人會受傷等語，
    顯係迴護同案被告甲○○之詞，而難以採信。
(三)自訴人舉證不足以證明被告有與甲○○共同傷害之犯意聯絡及
    行為分擔，或教唆傷害：
  1.自訴意旨原係提告被告涉犯「教唆」傷害致重傷害罪嫌，嗣
    變更自訴罪名為「共同」傷害致重傷罪嫌(本院卷一第55頁
    ，本院卷二第116頁)，而被告則均否認犯行，辯稱：我沒有
    教唆或叫甲○○打自訴人，我不可能這麼做等語(本院卷一第2
    05頁，本院卷二第118、174頁)。觀諸自訴人固於審理中陳
    稱：「都是甲○○打我的，被告並沒有動手，但甲○○打我時，
    有跟我說是被告要他修理我的，就是要查我到底有沒有偷21
    ,000元」等語(本院卷一第55-56頁，本院卷二第151-152頁)
    、「甲○○在櫃檯打我的時候，被告就在旁邊看，都沒有反應
    」等語(本院卷二第150頁)、「我不知道甲○○為什麼會打我
    ，他會突然間回來就是被告打電話叫他回來的，如果被告沒
    有叫他回來，他就不會打我」等語(本院卷二第151頁)，而
    指稱被告有教唆甲○○施暴或與甲○○有共同傷害。然據證人丁○○於審理中證稱：我敢發誓我沒有聽到Siska(即被告)叫「
    哥哥」(即甲○○)打自訴人。當天我只聽到「哥哥」問「妹妹
    」(即自訴人)錢的問題，越問越大聲，那時候Siska就雙手
    交叉在胸前站在那裡聽他們講話，她沒有講話，現場還有兩
    位印尼籍人士在場等語(本院卷一第469、475頁)，綜合自訴
    人與證人上開證詞可知，案發時被告雖然在場，但並未參與
    毆打自訴人，亦未有叫甲○○毆打自訴人之情。自訴人僅因聽
    聞甲○○片面之詞稱被告要伊修理自訴人，及被告在場未阻止
    甲○○，而自行推論被告教唆或共同傷害。何況，卷內並未存
    有監視器影像畫面得以還原案發情況，而同案被告甲○○於警
    詢、本院準備程序中迭經否認犯行，已如前述，且嗣因傳喚
    、拘提不到，業經本院於110年11月12日發布通緝迄今，未
    緝獲歸案，有臺灣高等法院通緝紀錄表在卷可佐，顯已逃匿
    無蹤，而無從傳喚到庭釐清被告有無教唆或共同傷害之事。
    又自訴人雖另提出109年4月28日自訴人母親、姑姑與被告對
    話錄音檔案及對話譯文 (內容詳參本院卷一第217-219頁所
    示，錄音光碟另置於院卷證物袋)為證，然其中並無被告承
    認是其叫甲○○毆打自訴人之內容，僅有：「阿你如果告，是
    怕我會抓去關」一語，惟被告何出此言，上下文脈絡並不清
    楚，且對話中，被告也曾稱「我保證我會保護她」、「我有
    說你不要再對人家動手」等語，表明反對甲○○施暴之舉，難
    認被告有與甲○○共同傷害自訴人之意。此外，於錄音中，被
    告固曾以「這是她(即自訴人)自己，哥哥(即甲○○)拉她，她
    撞到那裡，撞到什麼有一個洗頭那邊的坑洞，在那邊，對啦
    洗頭那邊」等語，企圖隱瞞自訴人遭甲○○毆打之事實，然被
    告與甲○○斯時係男女朋友，出於感情因素而謊稱上情以袒護
    甲○○，乃人情之常，不能據以認定被告有教唆或共同傷害自
    訴人。綜上，上開錄音仍難佐證被告確有教唆或共同傷害犯
    行。從而，依現存卷內事證，除自訴人之單一指訴外，尚無
    其他補強證據足以佐證被告確有教唆甲○○傷害自訴人，或與
    甲○○共同傷害自訴人之犯意聯絡或行為分擔。
  2.自訴意旨雖另謂被告係「SISKA卡拉OK店」之負責人，而本
    案係起因於自訴人遭懷疑竊取上開店內營收之事，與被告之
    利益攸關最鉅。且被告與甲○○斯時係男女朋友關係，於發現
    店內營收短少後，被告、甲○○與自訴人均在場一起觀看監視
    器畫面加以調查，則被告案發時應有請甲○○一同查明自訴人
    有無竊取營收之事。然而此情與被告有無叫甲○○毆打自訴人
    乙節，究屬二事，不可混為一談。復觀諸自訴人指稱：甲○○
    跟我說老闆娘(即被告)打電話給他說櫃台的錢為什麼與今日
    帳面金額不符。他把我拉到3樓看我口袋的錢發現與記帳缺
    少的錢相差很多，又把我拉到2樓看櫃台監視器，最後他僅
    憑監視器畫面看到我換錢的動作，便對我賞巴掌並用腳踹我
    的胸口等語(警卷第29-30頁)，則不能排除本件係因甲○○於
    觀看監視器後，自認證據已充足，未料自訴人卻仍否認竊盜
    ，於暴怒之下，進而衝動出手毆打自訴人，實難遽認此行為
    係出於被告之教唆所致，亦無從認定被告有何與甲○○共同傷
    害自訴人之犯意聯絡可言。　
　3.自訴代理人雖另稱：甲○○毆打自訴人時，被告也在旁邊，既
    然問題是被告引起的，被告應該有防止義務，卻沒有防止，
    本件應屬不作為犯之共同正犯等語（本院卷二第176頁)。惟
    按刑法第15條不純正不作為犯之規定，因自己之行為，致有
    發生犯罪結果之危險者，應負防止該結果發生之義務，違反
    該防止義務者，其消極不防止之不作為，固應課予與積極造
    成犯罪結果之作為相同之非難評價，然此所稱防止結果發生
    之義務，非課予杜絕所有可能發生一切犯罪結果之絕對責任
    ，仍應以依日常生活經驗有預見可能，且於事實上具防止避
    免之可能性為前提，亦即須以該結果之發生，係可歸責於防
    止義務人故意或過失之不作為為其意思責任要件，方得分別
    論以故意犯或過失犯，否則不能令負刑事責任，始符合歸責
    原則。是被告不上前阻止之不作為，須有因自己之行為、契
    約或法律規定而有防止危險結果發生之義務時，始可與甲○○
    之傷害作為，予以同等評價。惟查自訴人所提出之上述證據
    ，僅能認定被告有請甲○○一同查明店內金錢有無遭自訴人偷
    竊之問題，尚不足以證明被告有請甲○○訴諸暴力手段。本件
    無從認定被告有教唆甲○○傷害自訴人，或與甲○○有何犯罪分
    擔之謀議，僅能認定甲○○臨時起意動手傷害自訴人。自訴人
    受傷之結果既非因被告之行為而起，被告自無因自己行為而
    生防止自訴人受傷結果之義務，從而，不得將被告消極未上
    前阻止之不作為，逕與甲○○獨自臨時起意之傷害行為同視，
    而論以不作為犯。
五、綜上所述，本案除自訴人之單一指訴外，並無其他補強證據
    足以證明被告有教唆或共同傷害自訴人致重傷之行為，自訴
    人所舉證據顯未達通常一般人均不致有所懷疑，而得以確信
    其為真實之程度，所指出證明之方法，亦無從說服本院形成
    被告有罪之心證，自不得任意以推測或擬制之方法，作為裁
    判之基礎，應認舉證不足。此外，本院依現存卷證，亦查無
    其他積極證據足認被告有何自訴人所指犯行。揆諸前揭說明
    ，既不能證明被告犯罪，自應為無罪之諭知。　
六、至於同案被告甲○○(通緝中)部分，待緝獲後，由本院另行審
    結，附此敘明。
據上論斷，應依刑事訴訟法第343條、第301條第1項前段，判決
如主文。
中　　華　　民　　國　　111 　年　　5 　　月　　30　　日
                  刑事第七庭  審判長法　官  林柏壽
                                    法  官  陳力揚
                                    法  官  洪韻筑
以上正本證明與原本無異。
如不服本判決應於收受判決後20日內向本院提出上訴書狀，並應
敘述具體理由。其未敘述上訴理由者，應於上訴期間屆滿後20日
內向本院補提理由書(均須按他造當事人之人數附繕本)「切勿逕
送上級法院」。 
因疫情而遲誤不變期間，得向法院聲請回復原狀。
中　　華　　民　　國　　111 　年　　5 　　月　　30　　日
                                    書記官  蔡嘉晏
《卷證索引》
簡稱 卷宗名稱 警卷 高雄市政府警察局新興分局高市警新分偵字第10971885200號卷 偵卷 高雄地檢署109年度偵字第11250號卷 本院卷一 本院109年度自字第9號卷卷一 本院卷二 本院109年度自字第9號卷卷二